【裁判字號】    98,訴,432
【裁判日期】    981231
【裁判案由】    給付借款
【裁判全文】
臺灣基隆地方法院民事判決               98年度訴字第432號
原      告  國泰世華商業銀行股份有限公司
法定代理人  乙○○
訴訟代理人  林永豐
            丙○○
被      告  甲○○
兼  上一人
訴訟代理人  丁○○
上列當事人間請求給付借款事件，本院於中華民國98年12月23日
言詞辯論終結，判決如下：
    主  文
被告應連帶給付原告新台幣玖拾伍萬陸仟壹佰捌拾元，及自民國
九十三年十月七日起至清償日止，按週年利率百分之十點五計算
之利息，暨自民國九十三年十月七日起至清償日止，按週年利率
百分之一點零五計算之違約金。
原告其餘之訴駁回。
訴訟費用由被告連帶負擔十分之九；餘由原告負擔。
    事實及理由
壹、程序方面：按訴狀送達後，原告不得將原訴變更或追加他訴
    ，但擴張或減縮應受判決事項之聲明者，不在此限，民事訴
    訟法第255 條第1 項第3 款定有明文。經查，本件原告起訴
    時，原請求判決命被告丁○○、甲○○連帶給付原告新台幣
    （下同）95萬6,180 元，及自民國84年3 月11日起至清償日
    止，按週年利率百分之10.5計算之利息，暨依上開利率百分
    之20計算之違約金，嗣原告於本院審理時，先就違約金之利
    率，變更為借款利率之百分之10，復就利息及違約金請求之
    起算日，變更為86年4 月8 日，並變更聲明為被告應連帶給
    付原告95萬6,180 元，及自86年4 月8 日起至清償日止，按
    週年利率百分之10.5計算之利息，暨依前開利率百分之10計
    算之違約金。核原告係減縮應受判決事項之聲明，揆諸前開
    規定，應予准許。
貳、實體方面
一、原告主張：被告丁○○邀同被告甲○○於80年10月24日向第
    一信託投資股份有限公司（下稱第一信託投資公司，該公司
    於更名為匯通商業銀行、國泰商業銀行後，與世華聯合商業
    銀行合併，經改名為國泰世華商業銀行）借款360 萬元，約
    定借款期間為20年，利率依原告購屋貸款標準放款利率週年
    利率百分之13.25 減碼週年利率百分之2.75計算，按月計息
    ，並依原告購屋貸款標準放款利率調整時隨同調整，若遲延
    清償，另應給付違約金，嗣因被告未依約清償本息，經原告
    聲請強制執行後，尚有本金95萬6,180 元，及自86年4 月8
    日起至清償日止，按週年利率百分之10.5，暨依前開借款利
    率百分之10計算之違約金未清償，故起訴請求等語。並聲明
    被告應連帶給付原告95萬6,180 元，及自86年4 月8 日起至
    清償日止，按週年利率百分之10.5計算之利息，暨依前開利
    率百分之10計算之違約金。
二、被告則以：其等確為前開借款之借款人及連帶保證人，且該
    筆借款債務未全數清償，然第一信託投資公司於85年間曾向
    臺灣高雄地方法院聲請對被告甲○○之薪資強制執行，被告
    甲○○之薪資經執行扣押1 年後，原告即未繼續向其等追償
    ，迄今已相隔多年，原告應不得再向其等請求給付，且其等
    現亦無能力償還等語，資為抗辯。並聲明：駁回原告之訴。
三、原告主張被告未依約給付借款，經原告聲請強制執行後，尚
    有前開本金、利息及違約金未償還，請求被告連帶清償等情
    ，被告則以前詞置辯，經查：
（一）第一信託投資公司經更名及合併後，現即為原告，而被告
      丁○○於80年10月24日向第一信託投資公司借款360 萬元
      ，約定借款期間為20年，利率依原告購屋貸款標準放款利
      率週年利率百分之13.25 減碼週年利率百分之2.75計算，
      按月計息，並依原告購屋貸款標準放款利率調整時隨同調
      整，若遲延清償，另應給付違約金，由被告甲○○擔任連
      帶保證人，嗣被告未依約償還借款，經原告聲請強制執行
      後，該筆借款債務仍未全數清償等情，未經兩造爭執，復
      有原告提出之公司變更登記表、借據、約定事項、利率變
      動表及還款明細在卷可稽，上情應堪認定。至於被告雖於
      本院審理期間辯稱該筆借款債務於原告就被告甲○○之薪
      資聲請強制執行後，即已全數清償等情，然依據被告提出
      臺灣高雄地方法院85年度執字第7151號執行命令之記載，
      法院准許對被告甲○○之薪資扣押並由原告收取之期間僅
      為1 年，原告亦稱其扣押收取被告甲○○之薪資總額僅22
      萬9,924 元，業已抵扣前開借款之利息及違約金等情，並
      提出債權計算書為證，且被告於本院審理終結前，復陳稱
      上開債務確未全數清償等語，是認原告主張前開借款債務
      ，尚餘本金95萬6,180 元及自86年4 月8 日起算之利息、
      違約金未清償等情，應屬可採。
（二）按請求權，因15年間不行使而消滅，但法律所定期間較短
      者，依其規定；又利息、紅利、租金、贍養費、退職金及
      其他1 年或不及1 年之定期給付債權，其各期給付請求權
      ，因5 年間不行使而消滅；另消滅時效，因左列事由而中
      斷：一、請求。二、承認。三、起訴。左列事項，與起訴
      有同一效力：一、依督促程序，聲請發支付命令。二、聲
      請調解或提付仲裁。三、申報和解債權或破產債權。四、
      告知訴訟。五、開始執行行為或聲請強制執行。再時效中
      斷者，自中斷之事由終止時，重行起算；時效完成後，債
      務人得拒絕給付，民法第125 條、第126 條、第129 條、
      第137 條第1 項及第144 條第1 項分別定有明文。本件被
      告丁○○與原告訂立消費借貸契約之時間，距今雖已逾15
      年，然原告曾向法院聲請強制執行，業如前述，是時效已
      重新起算，且重新起算時效後，尚未逾15年，故被告就原
      告請求其等連帶清償本金95年6,180 元部分為時效抗辯拒
      絕給付，即非有據；惟因利息及相當於遲延利息之違約金
      給付請求權之消滅時效僅5 年，而原告係於98年10月6 日
      向本院聲請支付命令，請求被告連帶清償本件債務，此有
      民事支付命令聲請狀可憑，本院依原告之聲請核發支付命
      令後，被告於法定期間內提出異議，依民事訴訟法第519
      條第1 項規定，以支付命令之聲請視為起訴，足認原告係
      於98年10月6 日始行使利息及違約金債權請求權，以該日
      起往前推算5 年，即自93年10月7 日起，原告請求之利息
      、違約金尚未罹於時效消滅，而被告甲○○既為連帶保證
      人，就被告丁○○對原告所負債務，自應負連帶給付責任
      ，至於原告其餘利息、違約金債權之請求權，則已罹於5
      年之請求權時效而消滅，被告就此部分主張時效抗辯拒絕
      給付，於法有據，原告此部分之請求應予駁回；再者，債
      務人有無資力償還，非得作為拒絕給付之事由，故被告以
      其現無能力償還本件債務為由拒絕給付，自非可採。從而
      ，原告依消費借貸及連帶保證之法律關係，請求被告連帶
      給付如主文第1 項所示本金、利息及違約金，為有理由，
      應予准許；逾此部分之請求，為無理由，應予駁回。
四、訴訟費用負擔之依據：民事訴訟法第79條、第85條第2 項。
中    華    民    國    98    年    12    月    31    日
                  民事庭法  官  邰婉玲
以上正本係照原本作成
如對本判決上訴，須於判決送達後20日內向本院提出上訴狀。
中    華    民    國    98    年    12    月    31    日
                        書記官  王毓嫻

司法院資訊處製作；財團法人民間司法改革基金會備份。
